臺灣板橋地方法院交通事件裁定　　　　99年度交聲字第4521號
原處分機關　交通部公路總局臺北區監理所
異　議　人
即受處分人　盧慶業
上列異議人即受處分人因違反道路交通管理處罰條例案件，對於
交通部公路總局臺北區監理所於民國99年12月7 日所為之處分（
原處分案號：北監自裁字第裁40-A00XKU823號），聲明異議，本
院裁定如下：
    主  文
異議駁回。
    理  由
一、原處分意旨略以：異議人即受處分人盧慶業（下稱受處分人
    ）於民國99年9 月8 日21時28分許，駕駛車牌號碼7988-JS
    號自用小客車，行經臺北市○○區○○路與同路3 巷口，因
    「轉彎車不讓直行車先行」之違規事實，為臺北市政府警察
    局松山分局交通分隊員警以北市警交大字第A00XKU823 號舉
    發違反道路交通管理事件通知單製單舉發，嗣受處分人於應
    到案日期前之99年10月4 日提出申訴，經原處分機關函請舉
    發機關調查結果，仍認受處分人確有上開違規行為，原處分
    機關乃於99年12月7 日依道路交通管理處罰條例第48條第1
    項第6 款、第63條第1 項第1 款（裁決書漏載第1 款）規定
    ，裁處受處分人罰鍰新臺幣（下同）900 元，並記違規點數
    1 點。
二、聲明異議意旨則以：伊於99年9 月8 日21時28分許，駕駛車
    牌號碼7988-JS 號自用小客車沿健康路南往北直行，至健康
    路3 巷口欲左轉進入，且於路口待轉禮讓直行車優先通過，
    此時健康路北往南車號059-ES號營業小客車因閃躲路邊違規
    停車之車輛，由外側車道突駛入內側車道，期間並未減速，
    明顯超車不當、超車速度過快，導致伊已左轉之車輛無法閃
    避而被撞，此於案發筆錄皆有備註，伊的車輛亦嚴重毀損，
    肇事營業小客車行經路口本應注意車前狀況，然於超車時只
    注意閃躲路邊停車，於超入第一車道未減速慢行，致撞上伊
    的車輛，且路口地面為網狀線區，伊本應於禮讓直行車數輛
    後儘速通過，而非停在網線區而觸法，為此提出聲明異議，
    請求撤銷原處分云云。
三、按汽車行駛至交岔路口，轉彎車應讓直行車先行；汽車駕駛
    人轉彎時，轉彎車不讓直行車先行，處600 元以上1,800 元
    以下罰鍰；汽車駕駛人有第48條之情形者，除依原條款處罰
    鍰外，並予記違規點數1 點，道路交通安全規則第102 條第
    1 項第7 款、道路交通管理處罰條例第48條第1 項第6 款、
    第63條第1 項第1 款分別定有明文。
四、經查：
（一）受處分人於99年9 月8 日21時28分許，駕駛車牌7988-JS
      號自用小客車，沿臺北市○○區○○路南往北方向行駛，
      行經健康路與同路3 巷口，欲左轉至健康路3 巷時，其自
      用小客車右前車身及車輪與對向車道由相對人林畯閎所駕
      駛沿健康路北往南方向直行之車號059-ES號營業小客車之
      右前車頭發生碰撞等情，有臺北市政府警察局舉發違反道
      路交通管理事件通知單、本件裁決書、A3類道路交通事故
      調查報告表、道路交通事故現場圖、道路交通事故補充資
      料表、交通事故談話紀錄表及現場照片10張等附卷可稽，
      並為異議人所是認，堪先認定。
（二）受處分人雖以前揭情詞置辯，然查，本件車禍撞擊點為受
      處分人所駕駛車輛之右前車身及車輪與相對人林畯閎所駕
      駛營業小客車之右前車頭，業如前述，倘若受處分人所駕
      駛之自用小客車確已左轉進入健康路3 巷始遭林畯閎之營
      業小客車撞擊，受處分人所駕車輛之損害部分理應出現於
      車輛之右後方，而非該車之右前車輪。再者，依相對人林
      畯閎於警詢中之陳述及道路交通事故現場圖所示，相對人
      林畯閎之車輛於事發前，係沿健康路北往南方向直行，並
      非憑空突然出現於肇事地點，倘若受處分人於左轉前，確
      有暫停查看並禮讓直行車先行，自無可能未發現林畯閎所
      駕駛之車輛而發生碰撞，故受處分人於上開路口欲左轉時
      ，若非疏未查看來車，即係其雖已見有來車，然自覺尚有
      充分距離而不願禮讓逕先左轉，其確有未禮讓直行車輛先
      行之事實，要無疑義。至受處分人指稱相對人林畯閎因閃
      躲路邊違規停車之車輛，疏未注意車前狀況及高速行駛等
      節，縱均認屬實，然此核屬林畯閎本身之違規行為，無從
      據以卸免本件受處分人之違規責任。況駕駛人於發現緊急
      狀況至做出反應，本有時間差距，車輛於行進中突然煞車
      ，亦須一段距離始能完全煞停。是轉彎車於轉彎前，自應
      注意直行車輛之動態，並研判其車速、距離，於確認安全
      無虞之情況下，方可轉彎行駛。受處分人既一再指稱相對
      人林畯閎行車速度過快，則受處分人於對向直行車輛快速
      駛來之狀態下，更應讓其先行，而非貿然搶先左轉，益徵
      受處分人之違規情節，至為灼然。
五、綜上所述，本件違規事實明確，受處分人確有轉彎車不讓直
    行車先行之違規事實，原處分機關依據道路交通管理處罰條
    例第48條第1 項第6 款及第63條第1 項第1 款規定，裁處受
    處分人罰鍰900 元，並記違規點數1 點，核無違誤。從而，
    本件異議為無理由，應予駁回。
據上論斷，應依道路交通管理處罰條例第87條第2 項，道路交通
事件處理辦法第18條，裁定如主文。
中    華    民    國   100    年    4     月    29    日
                  交通法庭  法  官  廖欣儀
以上正本證明與原本無異。
如不服本裁定應於送達後5日內敘明理由向本院提出抗告狀。
                            書記官  顏偉林
中    華    民    國   100    年    4     月    29    日